【裁判字號】    99,監,125
【裁判日期】    990825
【裁判案由】    處分受監護人不動產
【裁判全文】
臺灣士林地方法院民事裁定               99年度監字第125號
聲  請  人  甲○○
上列聲請人聲請處分受監護人不動產事件，本院裁定如下：
    主  文
准聲請人代為處分受監護人陳義雄（男，民國○○年○ 月○ 日生，
身分證統一編號：Ｚ000000000號）所有坐落臺北市○○區○○段
一小段第185 地號（面積：185 平方公尺、權利範圍：1000分之
219） 之土地，及其上同段第11782 建號即門牌號碼為臺北市士
林區○○○路○ 段441 巷38號2 樓之建物。
聲請程序費用由受監護人陳義雄之財產負擔。
    理  由
一、本件聲請意旨略以：受監護人陳義雄因罹患阿茲海默症，前
    經鈞院於民國96年6 月29日以96年度禁字第41號裁定宣告為
    禁治產人，且宣告聲請人為其監護人。又受監護人陳義雄長
    期臥病在床，已喪失自理能力，每月固定支出之看護費用約
    3 、4 萬元，且不時有其他醫療費用支出，累積之醫療費用
    實為一筆龐大的支出。此外，受監護人名下雖有坐落臺北市
    ○○區○○段一小段第185 地號之土地，及其上同段第1178
    2 建號即門牌號碼為臺北市士林區○○○路○ 段441 巷38號
    2 樓之建物，惟上開不動產業經受監護人於89年3 月17日設
    定本金最高限額抵押權新臺幣960 萬元供作房屋貸款之擔保
    ，目前尚有600 餘萬元尚未清償，故聲請人每月尚須攤還房
    屋貸款約3 萬餘元。是以聲請人實無力負擔受監護人每月之
    生活費用及醫療開銷，現為籌措受監護人陳義雄日後之安養
    、醫療之費用，擬處分其名下所有之上開不動產，且受監護
    人陳義雄之子女陳玉雯、陳玉琳、陳英琪、陳英凱均同意由
    聲請人代為處分受監護人之上開不動產，為此爰依法聲請裁
    定許可聲請人代理處分受監護人之不動產等語。
二、按監護人對於受監護人之財產，非為受監護人之利益，不得
    使用、代為或同意處分。監護人為下列行為，非經法院許可
    ，不生效力：(一)代理受監護人購置或處分不動產。(二)代理受
    監護人，就供其居住之建築物或其基地出租、供他人使用或
    終止租賃，民國98年11月23日修正生效之民法第1101條第1
    項、第2 項定有明文。次按，民法總則中華民國97年5 月2
    日修正之條文施行前，已為禁治產宣告者，視為已為監護宣
    告，並於修正施行後，適用修正後之規定；民法規定之禁治
    產或禁治產人，自修正施行後，一律改稱為監護或受監護宣
    告之人；施行前所設置之監護人，於修正施行後，適用修正
    後之規定；修正之民法總則第14條至第15條之2 及民法親屬
    編第4 章之規定，自公布後1 年6 個月施行。民法總則施行
    法第4 條第2 項、第4 條之1 、第4 條之2 、民法親屬編施
    行法第14條之2 、第14條之3 亦有明文。
三、經查，本件聲請人主張之上揭事實，業據提出戶籍謄本、本
    院96年度禁字第41號民事裁定影本、土地登記謄本、建物登
    記謄本、全國財產稅總歸戶財產查詢清單、同意書、親屬系
    統表、每月開銷明細表、行政院勞工委員會98年4 月16日勞
    職許字第0981119702號函影本、財團法人振興復健醫學中心
    住院醫療費用收據影本、國華人壽房屋擔保貸款繳息清單影
    本、渣打國際商業銀行股份有限公司房屋擔保借款繳息清單
    影本、不動產買賣契約書影本、支票影本、不動產買賣價金
    履約保證申請書影本等件為證，業經本院核閱無訛。又本院
    依職權調取受監護人陳義雄之財產歸屬資料結果，其名下除
    上開不動產外，並無其他財產等情，有財政部臺北市國稅局
    99年6 月11日財北國稅資字第0990242046號函附之財產歸屬
    資料清單在卷可憑。另證人詹金英已到庭證稱：「（問：系
    爭不動產何時成立買賣契約？）99年4 月17日。……系爭不
    動產可以出賣價格是新臺幣1,150 萬元。」、「（問：二樓
    依照出租行情是多少？）2 萬至2 萬5 千元左右，是14年左
    右的房子。」等語在卷（見本院99年6 月25日非訟事件筆錄
    ），堪信聲請人之主張為真正。本院審酌受監護人陳義雄名
    下財產除上開不動產外，並無其他可供處分之資產，而其每
    月固定支出之養護費用約需3 、4 萬元，且其所有之上揭不
    動產，現仍負有房屋貸款債務600 餘萬元，每月尚須清償貸
    款本息；復考量受監護人長期臥病在床，並無其他收入或存
    款足以支應其生活及長期照護所需之費用等情事。況受監護
    人陳義雄之其他子女陳玉雯、陳玉琳、陳英琪、陳英凱均同
    意由聲請人代為處分受監護人所有之上開不動產，因認聲請
    人主張為受監護人之利益計，有處分上揭不動產以籌措照護
    費用之必要，尚非無據。故聲請人之聲請為有理由，應予准
    許。
四、末按，監護人於執行有關受監護人之生活、護養療治及財產
    管理之職務時，應尊重受監護人之意思，並考量其身心狀態
    與生活狀況。又監護人應以善良管理人之注意，執行監護職
    務。監護人於執行監護職務時，因故意或過失，致生損害於
    受監護人者，應負賠償之責。且法院於必要時，得命監護人
    提出監護事務之報告、財產清冊或結算書，檢查監護事務或
    受監護人之財產狀況，民法第1112條、第1113條準用同法第
    1100條、第1109條第1 項、第1103條第2 項規定甚明。本件
    聲請人即監護人代為處分受監護人陳義雄之不動產或就其處
    分所得之金錢，自應盡善良管理人之注意義務妥適管理，並
    使用於受監護人之生活及養護療治所需費用，併予敘明。
五、依非訟事件法第21條第1 項、民法第1103條第1 項，裁定如
    主文。
中    華    民    國    99    年    8     月    25    日
                    家事庭  法  官  陳章榮
以上正本證明與原本無異。
如不服本裁定關於選定監護人及指定會同開具財產清冊之人等部
分，應於送達後十日內向本院提出抗告狀，並繳納抗告費新臺幣
1千元；其餘關於宣告監護之部分，不得抗告。
中    華    民    國    99    年    8     月    25    日
                            書記官  張竣閔

司法院資訊處製作；財團法人民間司法改革基金會備份。
